【裁判字號】    96,訴,2521
【裁判日期】    970326
【裁判案由】    有關教育事務
【裁判全文】
臺北高等行政法院判決
                                     96年度訴字第02521號
                              .
原      告  甲○○
訴訟代理人  陳達成 律師
被      告  教育部
代  表  人  乙○○（部長）
訴訟代理人  丙○○
上列當事人間因有關教育事務事件，原告不服行政院中華民國96
年5 月18日院臺訴字第0960084645號訴願決定，提起行政訴訟。
本院判決如下：
    主  文
原告之訴駁回。
訴訟費用由原告負擔。
    事  實
一、事實概要：
    原告係環球技術學院新聘兼任教師，以美國Concordia
    University-Wisconsin（下稱康克迪亞大學）Master of
    Business Administration （下稱MBA ）學位送審講師資格
    ，經該校教師評審委員會評審通過後，環球技術學院於民國
    （下同）95年4 月12日檢附相關資料，報送被告教育部複審
    。經被告審查後，以95年10月20日台學審字第0950155697A
    號函（下稱原處分）請環球技術學院轉知原告，其持康克迪
    亞大學MBA 學位送審講師資格，經駐芝加哥臺北經濟文化辦
    事處（下稱駐芝加哥辦事處）文化組95年8 月28日美芝文字
    第0950 000299 號書函查復，康克迪亞大學管理學院同時提
    供中文及雙語企管碩士課程，依國外學歷查證（驗）及認定
    作業要點第9 點第7 款非使用中文之國家或地區，以中文授
    課所頒授之學歷不予認定之規定，所報送審講師資格一案，
    不予受理。原告不服，以其在學期間所有課程使用語言皆為
    英文，曾電詢據駐芝加哥辦事處表示自95年後畢業生因涉授
    課語言問題，不再辦理該校畢業生文憑之認證，其屬95年以
    前之畢業生，應不受影響，且如所持學歷係屬中文授課，何
    以駐芝加哥辦事處仍給與認證；又與其同校同期畢業校友送
    審講師資格皆已通過審查，本案應比照辦理云云，提起訴願
    ，經行政院96年5 月18日院臺訴字第0960084645號訴願決定
    駁回，原告仍不服，遂向本院提起行政訴訟。
二、兩造聲明：
  (一)原告聲明：訴願決定及原處分均撤銷。
  (二)被告聲明：原告之訴駁回。
三、兩造之爭點：
  (1)原告取得MBA 學歷所修課程，是否係以英文授課？
  (2)被告以95年10月2 日發布之大學辦理國外學歷採認辦法規定
    ，不予認定原告之學歷，是否有違法規不溯及既往原則？
  (一)原告主張：
    1.原告以康克迪亞大學企管碩士MBA 學位之資格任教於環球
      技術學院，並以該學位送審教師資格（參本院卷第9 頁）
      ；經該校教師評審委員會評審通過後，報送被告複審。被
      告審查後，以95年10月20日台學審字第0950155697A 號函
      ，請環球技術學院轉知原告，其送審教師資格之申請不予
      受理；不予受理之理由係以原告所持康克迪亞大學管理學
      院所授之碩士學位，「可能」係經由中文及雙語課程之授
      課所取得，乃依「國外學歷查證（驗）及認定作業要點」
      第9 點第7 款之規定不予受理。
    2.惟原處分並不合法：
      (1)事實認定上：
        原告並未有被告所指稱之「在美國透過中文授課方式取
        得碩士學位」之情事。此有康克迪亞大學出具之證明，
        且經我國駐外單位之認證書面文書可證。被告竟以臆測
        之詞推翻法律強制之規定（民事訴訟法第355 條第1 項
        ），顯屬違法之認定。
        被告據以拒絕審查原告教師資格之理由，即是「懷疑
          」原告取得康克迪亞大學MBA 企管碩士學位之過程，
          「可能」係經由該校以中文授課取得；若然，則原告
          之英文能力恐不堪聞問。惟由原告受聘環球技術學院
          ，擔任英文講師之聘書等證明文件計13件（參本院卷
          第41至54頁），不僅證明原告不可能如被告子虛烏有
          之指控，抑且原告英文能力高明到有資格擔任大專院
          校之英文教師。
        康克迪亞大學西元2004年秋季校刊（參本院卷第55至
          58頁）顯示美國總統布希參加康克迪亞大學西元2004
          年畢業典禮之情形。美國總統1 任4 年之任期，每年
          會選擇一所美國知名的大學，去參加該年畢業生之畢
          業典禮；被選中的大學皆是全世界公認頂尖的大學，
          康克迪亞大學即是全世界無人質疑的大學之一。此校
          刊證明被告「懷疑」該校「可能」藉由中文教學來吸
          引臺灣的留學生來該校就讀之指控，乃是無知又可笑
          之行為。
        原告請求傳喚教育部駐芝加哥辦事處文化組組長，以
          證明：
          (甲)康克迪亞大學企管學系以中文授課情形。
          (乙)原告是否有接受中文授課取得MBA學位之事實。
      (2)法律適用上：
        被告不受理原告教師資格審定之申請，其所依據之「國
        外學歷查證（驗）及認定作業要點第9 點第7 款」，既
        非法律，亦非依法律明確授權之命令，僅係被告內部之
        行政規則。依中央法規標準法第5 條第2 款規定：「關
        於人民之權利、義務之事項應以法律定之。」，以及大
        法官會議解釋第313 號、第423 號、第443 號解釋等有
        關法律保留原則之規定，該行政規則未有母法之授權，
        且逾越母法保護人民之規定，應屬無效之行政規則，不
        得據以為拒絕原告申請審定教師資格之法令根據。
    3.訴願決定所持之理由亦屬不當、違法：
      (1)指稱原告就讀之康克迪亞大學管理學院有提供雙語教學
        部分：
        康克迪亞大學之管理學院縱有提供雙語教學並不表示
          原告有於該校接受中文授課之情事，此由訴願決定書
          第5 頁第1 行所言：「…認訴願人取得之該校MBA 學
          歷，有以中文授課之嫌，迭向該校函查仍無法排除…
          。」亦可得知訴願決定機關無法確認原告有否接受中
          文授課，則以臆測之情駁回原告之申請，豈非荒謬？
          其與被告違背行政程序法第43條之採證原則之情形何
          殊？亦與「罪疑，惟有利於行為人」之原則有悖。
        惟，事實上，原告於康克迪亞大學之管理學院以英語
          攻讀MBA 學位，有該校註冊組出具之證明文件可稽（
          參本院卷第20頁），該證明信函亦經我國駐外單位確
          認，何以被告及訴願決定機關不予採信？不予斟酌？
          吾人難以索解。
        縱算原告有接受中文教學之事實（惟原告堅決否認，
          此為假設命題），被告及訴願決定機關以西元2006年
          10月2 日訂定發布之「大學辦理國外學歷採認辦法」
          駁回原告之申請，亦有違「法規不溯及既往」之原則
          。蓋原告係於西元2004年之前取得學位，並於西元20
          06年4 月12日由原告任教之環球技術學院報送被告複
          審；所有事實之發生時間點皆在該採認辦法發布之前
          ，當不得作為溯及適用原告行為之依據。
        且，該「大學辦理國外學歷採認辦法」之行政規則，
          嚴重違反了「法律保留原則」已如前述，訴願決定當
          然亦應如同原處分，同歸於無效（行政程序法第111
          條第7 款參照）。
        原告之教師資格審查，既已經過任教之學校「教師評
          審委員會」評審通過，依據釋字第462 號解釋，被告
          未提出任何具有專業學術依據之具體理由，動搖該評
          審委員會專業審查之可信度與正確性，依法即應尊重
          其判斷，何能以不相干之理由駁回原告之申請？更何
          況原告已擔任該校講師多年，聘任原告之環球技術學
          院才知道原告是否適任，不是被告亦非訴願決定機關
          ，原處分顯與前揭釋字第462 號解釋意旨相悖。
      (2)關於被告指稱與原告同校同期畢業校友已通過我國講師
        資格審查之情形，不適用在原告之案件部分：
        「行政行為，非有正當理由，不得為差別待遇。」、
          「行政行為，應以誠實信用之方法為之，並應保護人
          民正當合理之信賴。」行政程序法第6 條、第8 條對
          平等原則、信賴保護原則分別定有明文。
        本案原告送審講師資格所具有之條件既已與通過審查
          之同校同期校友相同，則依憲法上之「平等原則」，
          被告及訴願決定機關自應不得為差別待遇。
        我國駐芝加哥辦事處之領務人員自西元2006年之後，
          不再辦理美國康克迪亞大學畢業生文憑之認證，則在
          西元2006年以前認證過之畢業生文憑，其持有人持以
          返國受聘擔任講師工作，據以送審講師資格等等行為
          ，依「信賴保護原則」，當然應受到保障。
      (3)有關被告暨訴願決定機關一再刁難人民之部分：
        「所有政府機關與公務員存在之目的，在於維護人民
          之利益、保護人性之尊嚴。」，此不惟德國基本法第
          1 條揭櫫之舉世原則，亦為我們六法全書各項法律之
          立法原則；行政程序法第1 條、第9 條，行政訴訟法
          第1條 皆有明文。
        細繹原處分及訴願決定之理由，全然忘記其係領取人
          民的稅金為人民服務之立場，一再以莫須有之理由，
          例如行為後之法律變更、行政機關內部之規則限制等
          等來否定、駁回人民的權益，違憲之行政作為令原告
          難以接受。
        原告所持之文件既經駐外單位認證，該駐外單位亦屬
          政府之行政機關，同樣是我國政府的規定，非有司法
          機關之裁判，被告及訴願決定機關有什麼資格、有什
          麼理由來推翻自己的規定？
        康克迪亞大學是一所世界知名的好學校，被告有什麼
          資格質疑其所出具之文件？全世界皆不承認中華民國
          就是因為中華民國所屬各機關及其公務員皆違背世人
          之認知，自創一套無法與世界接軌的學歷認證方法，
          貽笑國際還沾沾自喜，簡直無法復與之言，只有寄望
          於司法機關來糾正其錯誤。
    4.綜上所述，原處分暨訴願決定既有不符事實及違背法令之
      處，依法即應予以撤銷，以保障人民之權益並確保國家行
      政權之合法行使。
  (二)被告主張：
    1.本案原告訴訟理由主要略以：
      (1)原告稱其在學期間所有課程使用語言皆為英文，非處分
        書上所述「中文授課所頒授之學歷不予認定」。
      (2)原告稱如所持學歷乃係中文授課，何以駐芝加哥辦事處
        仍給與證明（認證）？
      (3)原告稱被告「大學辦理國外學歷採認辦法」違反「法律
        保留原則」，且上開辦法訂定發布日乃係事實發生時間
        點之後，有違「法律不溯及既往」之原則，該處分應視
        為無效。
      (4)原告稱其同校同期畢業校友皆已通過講師資格審查，被
        告應比照辦理同意其送審講師資格。
    2.依原告上述訴訟理由，被告提出以下答辯說明：
      (1)依據「國外學歷查證（驗）及認定作業要點」第9 點第
        7 款規定：「非使用中文之國家或地區，以中文授課所
        頒授之學歷」另上開要點因依94年12月28日修正公布之
        大學法第28條規定，國外學歷之採認原則、認定程序及
        其他應遵行事項之辦法，由教育部定之。被告爰於95年
        10月2 日以台參字第0950143638C 號令訂定發布「大學
        辦理國外學歷採認辦法」，原「國外學歷查證（驗）及
        認定作業要點」於95年10月4 日以台高（二）字第0950
        143228C 號令廢止。復依「大學辦理國外學歷採認辦法
        」第11條規定：「國外學歷有下列情形之一者，不予認
        定…非使用中文之國家或地區，以中文授課所頒授之學
        歷。」再查被告95年11月6 日修正前之「專科以上學校
        教師資格審定辦法」第7 條第1 項第4 款第2 目規定：
        「依本條例第16條第1 款及第16條之1 第1 款送審者，
        由學審會審定。必要時，得經學審會常務委員會議決議
        ，將其專門著作送請學者、專家2 人至3 人評審後，送
        學審會審定。」另依據被告辦理專科以上學校教師資格
        審定複審作業程序要點第3 點第1 款第4 目規定：「若
        送審教師資格之學位較為特殊而無法直接認定者，須提
        請常會審議決定。」，合先敘明。
      (2)被告辦理國內大專校院教師資格審查，負有維持國內學
        術研究與教學品質之責，兢兢業業，向不敢輕忽怠慢。
        對於發現持同一學校學位送審教師資格者人數遽增（含
        以美國康克迪亞大學企管碩士《MBA 》學歷送審案例）
        ，送審人之專長集中於同系，依其成績單所示，均為僅
        符合最低修業期限，對於學生之畢業要求與我國同級同
        類學校相較，似未盡嚴謹等現象，被告函請駐外單位協
        助蒐集相關資料分析，以盡師資把關之責。有關美國康
        克迪亞大學企管碩士學歷有上述情事，故函請被告駐芝
        加哥辦事處文化組協助查證，該組於93年8 月16日美芝
        （93）文字第178 號函查證該校企管碩士學位（MBA ）
        之頒授情形略以：
        該校MBA 課程入學條件：須擁有大學本科學位，成績
          在B （GPA3.0）以上，並具有實際工作經驗。取得學
          位學分數為39學分，共13個課程，不需撰寫論文。修
          業年限不得超過5 年。
        經查該校除了一般MBA 課程，尚提供「MBA 國際管理
          專業信息」課程，並為華語學生提供MBA 雙語專班，
          由其國際招生部主任姜少杰擔任中文翻譯，任課教師
          亦多為華人（或華裔）。爰此，被告於93年12月學術
          審議委員會第25屆第8 次常務委員會議討論該校管理
          學碩士（MBA ）學位修業情形，決議以：本案仍函請
          註外單位或國外駐台單位協助查證後再議。
      (3)駐芝加哥辦事處文化組復於95年8 月28日以美芝文字第
        0950000299號函到部略以：「有關美國康克迪亞大學管
        理學院，因同時提供中文及雙語企管碩士課程，每造成
        學歷查證及認定之困擾。以近2 年為例，即有3 起相類
        似案例均涉及授課方式疑義，近期甚發生該校畢業生部
        分專業科目為英文授課，部分課程無法舉證問題，造成
        學歷查證及認定之困擾。衡諸該校授課情況與本部學歷
        查證認定原則未符，建請轉知各大專校院提醒注意，務
        請各校師生於選擇進修學校前審慎考量」。本案雖依「
        專科以上學校以國外學歷送審教師資格作業須知」第參
        點第2 款第1 目規定，函請被告駐外館處查證原告修課
        狀況，該校經被告駐外館處再三催促乃於95年8 月7 日
        函復，復函與6 月13日雷同，僅修正無法查明學分數為
        24學分。有關教師資格之審定係採形式要件審查，前開
        學校雖編列於被告參考名冊，送審教師之畢業證書亦經
        被告駐外館處驗證，惟為維持專科以上學校教師資格水
        準，避免國人循此管道取得學位，進而影響高等教育學
        術品質，被告爰數次函請駐外單位協助查證略以：該校
        確為華語學生提供MBA 雙語專班、提供翻譯、任課教師
        多為華人。本案因認定有疑義，爰依規定併同前述相關
        資料（含外交部駐外館處查證結果）提請被告學術審議
        委員會第26屆第9 次常務委員會議決議以：「環球技術
        學院教師甲○○持美國康克迪亞大學MBA 學位送審講師
        資格，不予受理。」。
      (4)依據「駐外領務人員辦理公證事務辦法」第17條規定略
        以：證明或認證外國文書，應驗明、比對文書上之簽字
        、鈐印或以其他適當方式予以查證。前項驗證，其程序
        如下：
        文書之簽字、鈐印應先經文書製作國主管驗證機關驗
          證。
        比對前款驗證機關之簽字及鈐印樣本；無樣本可供比
          對時，應照會駐在地有關主管機關查證，或要求請求
          人將該文書先送至有簽字及鈐印樣本可供比對之文書
          製作單位上級或主管機關驗證。
        無法依前款規定辦理時，該文書應經文書製作國外文
          部或有關主管機關及該國於我駐外館處駐在地之使領
          館驗證；駐外館處如無該等使領館官員之簽字及鈐印
          樣本可供比對時，應照會該使領館查證。原告稱其文
          件業經被告駐外館處「驗證」完畢，即經該單位辨識
          同意原告國外學校學位證書、成績證明等證件為真。
          被告並未質疑原告所持送審教師資格文件之真偽，惟
          所持已驗證之證書，無法直接認定其學位符合「大學
          辦理國外學歷採認辦法」第11條「非使用中文之國家
          或地區，以中文授課所頒授之學歷」之規定，故非原
          告所稱經驗證即符合上述規定。
      (5)被告於95年10月2 日以台參字第0950143637C 號令訂定
        發布「大學辦理國外學歷採認辦法」，該法第1 條指出
        ：「本辦法依大學法第28條第2 項規定訂定之」。依大
        學法第28條第2 項規定：「前項國外學歷之採認原則、
        認定程序及其他應遵行事項之辦法，由教育部定之。」
        大學法乃依中央法規標準法之相關規定經立法院通過後
        總統公布施行，被告所訂定發布之「大學辦理國外學歷
        採認辦法」乃係法律明確授權所訂定之法規命令，其適
        法性應無疑義，合先敘明。另原告所稱被告及訴願機關
        以95年10月2 日訂定發布之「大學辦理國外學歷採認辦
        法」駁回原告之申請，有違「法律不溯及既往」之原則
        部分，上開法規尚未施行前，被告受理原告國外學歷採
        認乃依國外學歷查證（驗）及認定作業要點之規定辦理
        ，復依上開作業要點第9 點第7 款規定：「非使用中文
        之國家或地區，以中文授課所頒授之學歷不予認定」，
        其並無法律不溯及既往之疑義。
      (6)至原告稱其同校同期畢業校友皆已通過講師資格等語，
        教師資格之審定係屬個案審議性質，尚不以援例辦理之
        方式通過渠等教師資格。被告係依原告送審教師資格當
        時之規定辦理，且考量事涉當事人權益甚鉅，為審慎計
        ，被告多次行文駐外館處以明瞭美國康克迪亞大學MBA
        學位授課情形，爰於95年10月2 日經被告學術審議委員
        會第26屆第9 次常務委員會議決議以不予受理。有關本
        案之審議係依循相關法令及被告學術審議委員會常務委
        員會之專業意見辦理，尚難同意原告所請比照其同校同
        期畢業校友同意渠講師資格。
    3.準此，本件原告之講師資格審查，被告皆遵循明定之法令
      規章及作業程序公平審理，為維護大專院校師資品質及尊
      重學術專業之判斷，本件原處分並無違誤。
    理  由
一、按教育人員任用條例第14條第4 項規定，大學、獨立學院及
    專科學校教師之聘任、升等均應辦理資格審查；其審查辦法
    由教育部定之。第16條第1 款規定「講師應具有左列資格之
    一：一、在研究院、所研究，得有碩士學位或其同等學歷證
    書，成績優良者。二、…。」第30條第5 款規定，學校教師
    經任用後，專科以上學校教師應送由服務學校轉報教育部審
    查。教師資格審查、登記辦法由教育部定之。次按93年3 月
    10日修正發布之專科以上學校教師資格審定辦法第7 條第1
    項第1 款、第3 款、第4 款第2 目前段及第3 項規定，教師
    資格之審定，學經歷證件由學校先行辦理查核後，交學校各
    級教師評審委員會評審。國外學歷之查證，應依專科以上學
    校以國外學歷送審教師資格作業須知辦理。經各級教師評審
    委員會評審通過者，由學校將相關資料，報送教育部複審。
    教育部複審時，依教育人員任用條例第16條第1 款及第16條
    之1 第1 款送審者，由教育部學術審議委員會審定。教師資
    格複審程序及著作評審項目、標準，由教育部定之。當時專
    科以上學校以國外學歷送審教師資格作業須知壹規定，凡持
    國外專科以上學校畢業證書、學位證書、文憑或成績證明書
    等學歷證件送審教師資格者，均須辦理查證認定作業。同作
    業須知參之二規定「國外學歷查證原則：（一）凡持下列學
    位，其入學時所就讀學校登錄於本部所編印之參考名冊且證
    件依外交部駐外管處文件證明辦法規定完成驗證程序、修業
    時間核與入出境記錄相符者，得由用人學校就送審者資料依
    前款認定原則，直接加以審核認定。如認定尚有疑義時，再
    辦理查證。美國：Master…。」。送審時國外學歷查證（驗
    ）及認定作業要點第9 點第7 款及95年10月2 日訂定發布之
    大學辦理國外學歷採認辦法第11條第6 款前段均規定，國外
    學歷為於非使用中文之國家或地區，以中文授課所頒授之學
    歷，不予認定。
二、原告係環球技術學院新聘兼任教師，以美國Concordia
    University-Wisconsin（下稱康克迪亞大學）Master of
    Business Administration （下稱MBA ）學位送審講師資格
    ，經該校教師評審委員會評審通過後，環球技術學院於95年
    4 月12日檢附相關資料，報送被告教育部複審。經被告審查
    後，以95年10月20日台學審字第0950155697A 號函（下稱原
    處分）請環球技術學院轉知原告，其持康克迪亞大學MBA 學
    位送審講師資格，經駐芝加哥臺北經濟文化辦事處（下稱駐
    芝加哥辦事處）文化組95年8 月28日美芝文字第0950000299
    號書函查復，康克迪亞大學管理學院同時提供中文及雙語企
    管碩士課程，依國外學歷查證（驗）及認定作業要點第9 點
    第7 款非使用中文之國家或地區，以中文授課所頒授之學歷
    不予認定之規定，所報送審講師資格一案，不予受理。原告
    不服，循序提起行政訴訟，並為事實欄所載各節之主張，是
    本件應審酌者厥為：
    (1)原告取得MBA 學歷所修課程，是否係以英文授課？
    (2)被告以95年10月2 日發布之大學辦理國外學歷採認辦法規
      定，不予認定原告之學歷，是否有違法規不溯及既往原則
      ？
三、關於(1)原告取得MBA 學歷所修課程，是否係以英文授課部分
    ：
  (一)查原告依教育人員任用條例第16條第1 款規定，以其於93年
    2 月取得康克迪亞大學MBA 學位送審講師資格，經環球技術
    學院各級教師評審委員會評審通過，於95年4 月12日報送被
    告複審。被告以康克迪亞大學雖屬美國教育評議會該年度認
    可大學參考名冊所列校院，惟經環球技術學院向駐芝加哥辦
    事處查證，該處文化組依據康克迪亞大學函復，於95年8 月
    11日以美芝文字第0950000177號書函查復，略以康克迪亞大
    學提供雙語企管碩士，雙語教授會視學生之需要提供中文授
    課，即使雙語授課，ESL 語言課程仍以英語授課，原告所修
    語言課程16學分及市場行銷管理必修課程15學分為以英文授
    課之課程，另27學分（該校95年8 月7 日信函修正為24學分
    ）無法確定授課教授及有雙語授課情形。另據被告前曾於93
    年間函請駐外單位查證康克迪亞大學企管碩士學位（MBA ）
    頒授情形，駐芝加哥辦事處文化組93年8 月16日美芝（93）
    文字第178 號函，亦稱該校除一般MBA 課程，尚提供「MBA
    國際管理專業信息」課程，並為華語學生提供MBA 雙語專班
    ，由其國際招生部主任姜少杰擔任中文翻譯，任課教師亦多
    為華人（或華裔）等語；復據該處文化組95年8 月28日美芝
    文字第0950000299號書函，略以有關康克迪亞大學管理學院
    因同時提供中文及雙語企管碩士課程，每造成學歷查證及認
    定之困擾，近期甚發生該校畢業生部分課程無法舉證問題，
    衡諸該校授課情況與學歷採認認定原則未符，建請轉知各大
    專校院提醒各校師生於選擇進修學校前審慎考量等語。經審
    酌駐外單位多次協助查證結果，康克迪亞大學確有為華語學
    生提供MBA 雙語專班、提供中文翻譯、任課教師多為華人等
    情，復據該校95年10月17日信函載述「…the Chinese MBA
    was so lely taught in the Mandarin language.…The
    reason the program was titled “Bi-lingual”was
    because the professors could speak in English but
    clarify, if ne cessary, in the student’snative
    language. …. 」亦係如此，認原告取得之該校MBA 學歷，
    有以中文授課之嫌，迭向該校函查仍無法排除，乃提經被告
    學術審議委員會第26屆第9 次常務委員會議決議，不予受理
    原告以康克迪亞大學MBA 學歷送審講師資格，據以函請環球
    技術學院轉知原告，揆諸首揭規定，並無不合。
  (二)原告雖稱：康克迪亞大學之管理學院縱有提供雙語教學並不
    表示原告有於該校接受中文授課之情事，訴願決定書第5 頁
    第1 行謂：「…訴願人取得之該校MBA 學歷，有以中文授課
    之嫌」，足見訴願機關並無法確認原告有接受中文授課，其
    以臆測之情駁回原告之申請，顯屬違法，事實上，依原告所
    提原證6 、原證9 及原證10之證據，亦可證明原告係以英文
    授課云云。
  (三)惟查：
    1.如前所述，不論是依送審時國外學歷查證（驗）及認定作
      業要點第9 點第7 款，或依95年10月2 日訂定發布之大學
      辦理國外學歷採認辦法第11條第6 款前段均規定，國外學
      歷為於非使用中文之國家或地區，以中文授課所頒授之學
      歷，不予認定。則原告欲請求被告認定康克迪亞大學MBA
      學歷，自應舉證證明係以英文授課。
    2.依原告所提證據，其中原證6 所謂康克迪亞大學西元2006
      年10月28日函，及原證9 之中譯文雖記載「她（指原告）
      是先上語言學校，然後再上以『英語授課』的企管課程。
      」（見本院卷第20、79頁），該原證6 之函文雖經芝加哥
      辦事處認證，惟細觀該原證6 之函文，並無學校正式人員
      署名，與一般外文文件之形式有別，是其真實性尚有疑竇
      。且細核其內容，僅載述原告先修習語文課程，再註冊英
      文MBA 課程等語，參酌該校95年8 月7 日信函說明原告仍
      有24學分無法確定授課教授及雙語授課情形，是縱原證6
      確為康克迪亞大學之書函，亦難資為無以中文授課之證明
      。
    3.至原證10之康克迪亞大學95年10月17日函，其內容記載：
      「1997年以前企業管理研究所以中文方式授課，但之後已
      經逐步改成英文授課。一開始由教科書改起，但其中還是
      應學生需要適時地提供中文教科書。接下來是課表、授課
      內容改成英語授課，所有主修的課程也都為學生專門設計
      ，而授課教師以美國教師為主。有關雙語課程說明，教授
      仍以英文教授，但學生如有需要可以學生的語言授課。」
      等語（見本院卷第80頁），是不僅無法證明係以英文授課
      ，反而可證明確有雙語授課之情形。
    4.茲被告既查明康克迪亞大學確有雙語授課情事，而原告復
      無無法舉證證明係以英文授課，則被告因而不予認定該MB
      A 學歷，於法並無不合。
四、關於(2)被告以95年10月2 日發布之大學辦理國外學歷採認辦
    法規定，不予認定原告之學歷，是否有違法規不溯及既往原
    則部分：
  (一)原告稱：被告以95年10月2 日訂定發布之「大學辦理國外學
    歷採認辦法」駁回原告之申請，亦有違「法規不溯及既往」
    之原則。蓋原告係於93年之前取得學位，並於95年4 月12日
    由原告任教之環球技術學院報送被告複審，所有事實之發生
    時間點皆在該採認辦法發布之前，當不得作為溯及適用原告
    行為之依據。且該「大學辦理國外學歷採認辦法」之行政規
    則，亦嚴重違反法律保留原則云云。
  (二)惟查：
    1.依大學法第28條第2 項規定：「前項國外學歷之採認原則
      、認定程序及其他應遵行事項之辦法，由教育部定之。」
      被告乃於95年10月2 日以台參字第0950143637C 號令訂定
      發布「大學辦理國外學歷採認辦法」，該法第1 條亦指出
      ：「本辦法依大學法第28條第2 項規定訂定之」。是被告
      所訂定發布之「大學辦理國外學歷採認辦法」乃係法律明
      確授權所訂定之法規命令，其適法性應無疑義。
    2.另原告所稱被告及訴願機關以95年10月2 日訂定發布之「
      大學辦理國外學歷採認辦法」駁回原告之申請，有違「法
      律不溯及既往」之原則部分，查上開法規尚未施行前，被
      告受理原告國外學歷採認乃依國外學歷查證（驗）及認定
      作業要點之規定辦理，復依上開作業要點第9 點第7 款規
      定：「非使用中文之國家或地區，以中文授課所頒授之學
      歷不予認定」，其內容與「大學辦理國外學歷採認辦法」
      並無二致，故亦無法律不溯及既往之疑義。
五、綜上，原告所訴核不足採。從而，原處分並無不法，訴願決
    定予以維持，亦無不合。原告徒執前詞，訴請撤銷，為無理
    由，應予駁回。至原告稱其同校同期畢業校友皆已通過講師
    資格乙節，查教師資格之審定，係依個案送審時之規定及學
    位查證情形各別審議，原告所訴其同校同期畢業校友皆已通
    過講師資格云云，姑不論實情如何，究屬另案，尚不得據以
    主張應予通過其教師資格。
六、兩造其餘攻擊防禦方法均與本件判決結果不生影響，故不逐
    一論述，併此敘明。
據上論結，本件原告之訴為無理由，爰依行政訴訟法第98條第1
項前段，判決如主文。
中    華    民    國    97    年     3    月   26     日
                    臺北高等行政法院第二庭
                              審判長法  官  徐  瑞  晃
                                    法  官  畢  乃  俊
                                    法  官  陳  金  圍
上為正本係照原本作成。
如不服本判決，應於送達後20日內，向本院提出上訴狀並表明上
訴理由，如於本判決宣示後送達前提起上訴者，應於判決送達後
20日內補提上訴理由書（須按他造人數附繕本）。
中    華    民    國    97    年     3    月   26     日
                                    書記官  陳  可  欣


司法院資訊處製作；財團法人民間司法改革基金會備份。
